【裁判字號】    98,訴,1094
【裁判日期】    990521
【裁判案由】    毒品危害防制條例等
【裁判全文】
臺灣桃園地方法院刑事裁定              98年度訴字第1094號
公  訴  人  臺灣桃園地方法院檢察署檢察官
聲  請  人
即  被  告  甲○○
選任辯護人  林仕訪律師
上列聲請人即被告因違反毒品危害防制條例案件，經檢察官提起
公訴（98年度偵字第15193 、15194 、17316 、17564 、22324
號），聲請撤銷羈押，本院裁定如下：
    主  文
聲請駁回。
    理  由
一、聲請人聲請意旨如附件(一)刑事具保狀所載。
二、按羈押之目的在於確保刑事偵查、審判程式之完成，及刑事
    執行之保全，或預防反覆實施特定犯罪。被告有無羈押之必
    要，應許由法院斟酌訴訟進行程度及其他一切情事而為認定
    （最高法院29年抗字第57號、46年臺抗字第6 號判例參照）
    ，而關於羈押與否之審查，其目的僅在判斷有無實施羈押強
    制處分之必要，並非認定被告有無犯罪之實體審判程式，故
    關於羈押之要件，無須經嚴格之證明，而以經釋明得以自由
    證明為已足，至於被告是否成立犯罪，乃本案實體上應予判
    斷之問題，先予敘明。
三、次按被告犯刑事訴訟法第101 條第1 項第3 款所示之罪，其
    可預期判決之刑度既重，該被告為規避刑罰之執行而妨礙追
    訴、審判程序進行之可能性增加，國家刑罰權有難以實現之
    危險，該規定旨在確保訴訟程序順利進行，使國家刑罰權得
    以實現，以維持重大之社會秩序及增進重大之公共利益，其
    目的洵屬正當。基於憲法保障人民身體自由本旨，被告犯刑
    事訴訟法第101 條第1 項第3 款所示之罪嫌疑重大者，且有
    相當理由足認其有逃亡、湮滅、偽造、變造證據或勾串共犯
    或證人之虞，亦無不得羈押之情形，法院斟酌能否以命該被
    告具保、責付或限制住居等侵害較小之手段代替羈押後，仍
    認非予羈押，顯難進行追訴、審判或執行者，此際羈押乃為
    維持刑事司法權有效行使之最後必要手段，於此範圍內，尚
    未逾越憲法第23條規定之比例原則，司法院大法官釋字第
    665 號解釋理由書著有明文。該解釋所謂「相當理由」，與
    刑事訴訟法第101 條第1 項第1 款、第2 款規定之「有事實
    足認有……之虞」尚屬有別，其條件當較寬鬆。蓋若謂「相
    當理由」係指有事實足認被告有逃亡、湮滅、偽造、變造證
    據或勾串共犯或證人之虞，因已得獨立依同條項第1 款、第
    2 款羈押，殊無再依同條項第3 款為羈押原因之必要，致同
    條項第3 款規定形同具文。又重罪常伴有逃亡、滅證之高度
    可能，此乃趨吉避凶、脫免刑責、不甘受罰之基本人性，是
    若依一般正常人之合理判斷，可認為該犯重罪嫌疑重大之人
    具有逃亡或滅證之相當或然率存在，即已該當於前述「相當
    理由」之認定標準，不以達到充分可信或確定程度為必要（
    最高院99年度臺抗字第141 、196 、243 號裁定參照）。
四、經查：
  (一)聲請人即被告甲○○涉犯運輸、販賣第三級毒品罪及自大陸
    地區私運管制物品進口罪等罪，前經公訴人起訴，本院並於
    98年10月23日羈押在案，其犯罪事實有如附件(二)起訴書證據
    清單所示之供述與非供述證據，與被告之自白及證人乙○○
    交互詰問之結證等在卷可佐，雖尚未審結，然已足認被告上
    開犯罪嫌疑重大，所犯為最輕本刑5 年以上有期徒刑之罪，
    被告雖係主動到案說明，並非受逮捕到案，然依起訴書及本
    院審理迄今認定之犯罪事實，被告為圖免除新臺幣10萬元之
    債務，即涉犯上開罪嫌，顯見其對法律服從性甚低，且被告
    犯後否認犯行，並曲意隱飾犯罪事實（詳如後述(二)所載），
    倘若法院最後判決結果與其預期罪刑不符，甚難期其能服膺
    判決結果，益增其逃亡之誘因，非予羈押難以確保審判及執
    行程序之進行，自有羈押之必要。
  (二)又被告於警詢中矢口否認犯行，於偵查中始因檢察官提示被
    告使用的車號3027-NS 號自小客車（下稱「該自小客車」）
    出現在中壢市○○路245 號頂樓停車塔監視錄影畫面，被告
    始供認伊有於起訴書犯罪事實二(二)記載之時間，有駕駛該自
    小客車至中壢市○○路245 號，並搬運2 大麻布袋「物品」
    至乙○○房間之事實，惟仍矢口否認伊曾於當日清晨駕駛該
    小客車前往臺中載運愷他命46公斤，辯稱伊所搬運2 大麻布
    袋「物品」只是衣服云云，此觀被告歷次偵訊及本院訊問供
    述、刑事準備狀甚明；迨至99年4 月9 日準備程序，公訴人
    提出該小客車於98年7 月9 日6 時24分至7 時57分之間，確
    有南下通過造橋、后里收費站並北上往返之事證後，被告始
    改口坦承伊當日確實有駕駛該自小客車前往臺中載運愷他命
    46 公 斤，可見被告係視公訴人提出證據之多寡，決定其是
    否坦承犯行、坦承之程度，是觀諸被告始終隱晦犯行之情事
    ，難謂無滅證之虞。故本院綜合卷證資料，並兼顧實體真實
    之發現等因素，認其羈押原因尚未消滅，亦難以具保、責付
    、限制住居等手段，取代羈押處分。
  (三)綜上所述，揆諸前揭大法官解釋與最高法院裁定意旨，本院
    認被告涉犯上開犯罪嫌疑重大，且刑事訴訟法第101 條第1
    項第2 、3 款之羈押原因尚未消滅，權衡國家刑事司法權之
    有效行使、社會秩序及公共利益、被告人身自由之私益及防
    禦權受限制之程度，認對被告維持羈押處分尚屬適當、必要
    ，合乎比例原則，符合大法官解釋第665 號意旨，被告又無
    刑事訴訟法第114 條各款所定不得羈押之情形，被告聲請撤
    銷羈押，非有理由，應予駁回。
據上論斷，應依刑事訴訟法第121 條第1 項 ，裁定如主文。
中    華    民    國    99    年    5     月    21    日
                  刑事第七庭審判長法  官  蕭世昌
                                  法  官  蔡世芳
                                  法  官  毛松廷
以上正本証明與原本無異
如不服本裁定應於送達後5 日內向本院提出抗告狀。
                                  書記官  何伊羚
中    華    民    國    99    年    5     月    25    日

司法院資訊處製作；財團法人民間司法改革基金會備份。
